臺灣高等法院刑事判決
109年度上訴字第2637號
上  訴  人  臺灣臺北地方檢察署檢察官
上  訴  人
即  被  告  劉威成




選任辯護人  陳俊成律師
上列上訴人等因被告詐欺等案件，不服臺灣臺北地方法院109年
度訴字第143號，中華民國109年5月27日第一審判決（起訴案號
：臺灣臺北地方檢察署108年度偵字第27878號），提起上訴，本
院判決如下：
    主  文
上訴駁回。
    事  實
一、辛○○可預見無故聘用他人專門從事自他人金融帳戶內提領款
    項，再將款項層層轉交上游之舉，極有可能係為詐欺集團提
    領犯罪所得之款項，竟仍基於縱若其所提領之款項為詐騙他
    人之犯罪所得，亦未違反其本意之不確定故意，於民國108
    年2月22日起，加入組成人員至少3名成年人以上【包含梁峻
    奕（梁峻奕所涉犯行，業經臺灣臺北地方法院以109年度訴
    字第76、77、78、97號判決判處有期徒刑1年1月至2年不等
    ）、林秉鋐、李東穎及其他真實姓名年籍均不詳之成年人】
    以及少年韓○誠（所涉附表編號6之犯行，業經臺灣桃園地方
    法院少年法庭以108年度少護字第588號裁定交付保護管束，
    並命為勞動服務）等人，並以實施詐術為手段，且具有持續
    性及牟利性之有結構性詐欺集團犯罪組織，擔任實際提領詐
    欺款項之車手（其參與犯罪組織之行為，於本件不另論以參
    與犯罪組織罪，詳如理由欄所述），而與該詐欺集團部分成
    員共同意圖為自己不法所有，基於3人以上共同犯詐欺取財
    及洗錢之犯意聯絡，由詐欺集團成員於附表「詐騙時間及方
    式」欄所示之時間，各向附表「被害人」欄所示之8人，各
    施用如附表「詐騙時間及方式」欄所示之詐術，致上開被害
    人均陷於錯誤，各於附表「匯款時間」欄所示之時間，將如
    附表「金額」欄所示之款項，各匯入附表「匯入帳戶」欄所
    示之人頭帳戶內而各別詐騙既遂後，再由辛○○依詐欺集團成
    員之指示，持詐欺集團成員所交付之人頭帳戶提款卡，於如
    附表「提領時間」及「提領地點」欄所示之時間、地點，提
    領如附表「提領金額」欄所示之前揭詐欺款項，復將該等款
    項交由上游即梁峻奕收受。
二、案經壬○○、癸○○、庚○○、甲○○、丙○○、戊○○、乙○○分別訴由
    臺北市政府警察局中山分局、信義分局報告臺灣臺北地方檢
    察署（下稱臺北地檢署）檢察官偵查起訴。
    理  由
壹、審理範圍
　　原審就上訴人即被告辛○○（下稱被告）被訴三人以上共同詐
    欺羅培心、王碧雲、丁○○部分（即原判決附表二部分），因
    違反一事不再理諭知公訴不受理，並就被告被訴三人以上共
    同詐欺附表所示被害人部分（即原判決附表一部分），諭知
    有罪。嗣檢察官僅就原審諭知被告有罪之沒收部分提起上訴
    （見本院卷第37至39、130頁，詳後敘），且被告亦僅就原
    審諭知有罪部分，以量刑過重為由，提起上訴（見本院卷第
    47至53、94、130頁，詳後敘），而被告被訴三人以上共同
    詐欺羅培心、王碧雲、丁○○部分，既因違反一事不再理追訴
    條件，與被告被訴三人以上共同詐欺附表所示被害人部分，
    不生裁判上一罪關係，非刑事訴訟法第348條第2項有關係之
    部分；綜上所述，本院審理範圍僅限於被告被訴三人以上共
    同詐欺附表所示被害人部分（即原判決附表一部分）部分。
貳、證據能力
一、按被告以外之人於審判外之言詞或書面陳述，除法律有規定
    者外，不得作為證據；又被告以外之人於審判外之陳述，雖
    不符刑事訴訟法第159 條之1 至第159 條之4 之規定，而經
    當事人於審判程序同意作為證據，法院審酌該言詞陳述或書
    面陳述作成時之情況，認為適當者，亦得為證據。當事人、
    代理人或辯護人於法院調查證據時，知有第159 條第1 項不
    得為證據之情形，而未於言詞辯論終結前聲明異議者，視為
    有前項之同意，刑事訴訟法第159 條第1 項及第159 條之5
    分別定有明文。經查，本判決下列所引用被告以外之人於審
    判外之陳述，檢察官、被告及辯護人均同意證據能力（見本
    院卷第93至105、129至135頁），且迄於本院言詞辯論終結
    前均未聲明異議，本院審酌上開證據資料作成時之情況，尚
    無違法不當或證明力明顯過低之瑕疵，亦認為以之作為證據
    應屬適當，爰依上開規定，認前揭證據資料均有證據能力。
二、次按除法律另有規定外，實施刑事訴訟程序之公務員因違背
    法定程序取得之證據，其有無證據能力之認定，應審酌人權
    保障及公共利益之均衡維護，刑事訴訟法第158 條之4 定有
    明文。本案以下所引用之非供述證據，並無證據證明係實施
    刑事訴訟程序之公務員違背法定程序所取得，且經本院於審
    理時合法踐行調查程序，自應認均具有證據能力，得作為證
    據。
參、認定犯罪事實所憑之證據及理由
一、上開犯罪事實，被告雖曾於原審中否認，然於本院審理中坦
    承不諱（見本院卷第94、97、130頁），核與證人壬○○（見
    偵12966卷第15至23頁）、癸○○（見偵12966卷第51至54頁）
    、庚○○（見偵12966卷第47至50頁）、甲○○（見偵12966卷第
    31至35頁）、丙○○（見偵12966卷第37至41頁）、戊○○（見
    偵12433卷第77至79頁）、己○○（見偵12433卷第97至99頁）
    、乙○○（見偵12433卷第115至117頁）、共犯韓○誠（見訴14
    3卷第149至181頁）、梁峻奕（見少連偵63卷第25至29頁）
    （上開證人下均逕稱姓名）供述情節均相符，復有被告於10
    8年2月22、25日至自動櫃員機提款之監視器畫面截圖1份（
    見偵12966卷第69至77頁、偵12433卷第41至61頁）、戊○○之
    郵政跨行匯款申請書、手機通話紀錄與LINE對話內容截圖各
    1份（見偵12433卷第80頁、第87至93頁）、己○○之郵政匯款
    申請書、LINE對話紀錄截圖各1份（見偵12433卷第107至113
    頁）、乙○○之郵政匯款申請書、郵局00000000000000號帳戶
    存摺及內頁影本、LINE對話紀錄截圖各1份（見偵12433卷第
    126至129頁）、臺灣新光商業銀行股份有限公司集中作業部
    108年4月10日新光銀集作字第1080018164號函暨所附孫中致
    之帳號0000000000000號帳戶開戶資料及交易明細表各1份（
    見偵12433卷第141至145頁）、中華郵政股份有限公司108年
    4月11日儲字第1080081707號函暨所附羅楨勛之帳號0000000
    0000000號帳戶開戶資料及交易明細表1份（見偵12433卷第1
    47至157頁）、中華郵政股份有限公司108年4月16日儲字第1
    080083376號函暨所附黃懷德之帳號00000000000000號開戶
    資料及交易明細表各1份（見偵12966號卷第55至59頁）、彰
    化商業銀行股份有限公司108年4月12日彰作管字第10820002
    304號函暨黃懷德帳號00000000000000號開戶資料及交易明
    細各1份（見偵12966卷第61至67頁）、壬○○之ATM交易明細
    表（見偵5752卷第129頁）在卷可參，足認被告任意性自白
    與事實相符，堪予採信。
二、按共同正犯之意思聯絡，原不以數人間直接發生者為限，即
    有間接之聯絡者，亦包括在內。如甲分別邀約乙、丙犯罪，
    雖乙、丙間彼此並無直接之聯絡，亦無礙於其為共同正犯之
    成立。又按共同正犯之意思聯絡，不限於事前有所協議，其
    於行為當時，基於相互之認識，以共同犯罪之意思參與者，
    亦無礙於共同正犯之成立，且其表示之方法，不以明示通謀
    為必要，即相互間有默示之合致，亦無不可。又共同正犯，
    係共同實行犯罪行為之人，在共同意思範圍內，各自分擔犯
    罪行為之一部，相互利用他人之行為，以達其犯罪之目的，
    其成立不以全體均參與實行犯罪構成要件之行為為要件，其
    行為分擔，亦不以每一階段皆有參與為必要，倘具有相互利
    用其行為之合同意思所為，仍應負共同正犯之責。經查，以
    現今詐欺集團運作模式，皆由多人縝密分工，除負責對被害
    人詐騙者外，尚須有「車手」提領款項，「收水」負責收取
    詐欺款項後轉交上游，彼此配合分工才能完成犯罪。被告依
    指示拿取提款卡、提領並交付款項，以促使該集團成員得以
    順利完成詐欺取財行為，足徵被告係基於自己犯罪之意思而
    參與該集團之分工，分擔犯罪行為之一部，並利用他人之行
    為，以達詐欺犯罪之目的，雖與集團不詳成員間未必直接聯
    絡，惟其既各自分擔整體犯罪過程，依上開說明，自應就本
    件詐欺集團所為，與其他詐欺集團成員共同負責。是以，被
    告雖未直接對被害人實施詐騙，然其就所提領之款項有縱為
    詐欺集團提領犯罪所得，亦放任其發生而不違背其本意之意
    思，且客觀上亦已參與該詐欺集團犯罪歷程不可或缺之重要
    環節，主觀上亦知悉本案詐欺取財之犯罪有三人以上參與其
    事，被告所為當應論以三人以上加重詐欺罪之共同正犯，要
    屬無疑。
三、綜上，本案事證明確，被告上開犯行，洵堪認定，應均依法
    論科。
肆、論罪科刑
一、按洗錢防制法於105年12月28日修正公布，並於106年6月28
    日生效施行（下稱新法），新法第14條第1項之洗錢罪，祇
    須有第2條各款所示行為之一，而以第3條規定之特定犯罪作
    為聯結即為已足。另過去實務認為，行為人對犯特定犯罪所
    得之財物或利益作直接使用或消費之處分行為，或僅將自己
    犯罪所得財物交予其他共同正犯，祇屬犯罪後處分贓物之行
    為，非洗錢防制法所規範之洗錢行為，惟依新法規定，倘行
    為人意圖掩飾或隱匿特定犯罪所得來源，而將特定犯罪所得
    直接消費處分，甚或交予其他共同正犯予以隱匿，或由共同
    正犯以虛假交易外觀掩飾不法金流移動，即難認僅單純犯罪
    後處分贓物之行為，應仍構成新法第2條第1或2款之洗錢行
    為（最高法院108年度台上字第2057號、第2425號、第2402
    號判決意旨參照）。查本案被告所屬詐欺集團成員詐騙如附
    表所示之被害人，使其等分別將款項存入該集團所持有、使
    用之人頭帳戶，並由被告負責從人頭帳戶將詐欺所得款項提
    領出來，再轉交集團成員梁峻奕，由梁峻奕層層上繳款項，
    使檢警機關難以透過金流，追來贓款的去向與所在，進而達
    到掩飾或隱匿詐欺犯罪所得的目的，且被告主觀上既知其擔
    任車手提領款項之工作，當知其行為係為詐欺集團隱匿犯罪
    所得，自合於洗錢防制法第2條第2款「掩飾或隱匿特定犯罪
    所得之本質、來源、去向、所在、所有權、處分權或其他權
    益者」之洗錢行為，而構成同條例第14條第1項之洗錢罪。
    又依起訴書所載犯罪事實，本件被告所犯法條尚包括洗錢防
    制法第14條第1項之洗錢罪，並經原審、本院告知上開罪名
    而辯論（見109訴143卷第147至148、187至188頁，本院卷第
    93、278頁)，併此敘明。
二、核被告所為，係犯刑法第339條之4第1項第2款之三人以上共
    同詐欺取財罪，及洗錢防制法第14條第1項、第2條第2款之
    洗錢罪。
三、被告以一行為觸犯前開三人以上共同詐欺取財罪、洗錢罪，
    為想像競合犯，應依刑法第55條前段規定，從一重即刑法第
    339條之4第1項第2款之三人以上共同詐欺取財罪處斷。
四、被告、梁峻奕、其他真實姓名年籍均不詳之成年人、韓○誠
    ，及共犯李東穎、林秉鋐（下均逕稱姓名）間，就上開犯行
    ，具有犯意聯絡及行為分擔，應論以共同正犯。
五、又附表編號4所示之甲○○因單一受騙事由而接連轉帳匯款至
    人頭帳戶內，及被告分3至5之次數提領附表編號4至8所示甲○○、丙○○、戊○○、己○○、乙○○遭詐欺所匯之款項（詳附表所
    示），被告及梁峻奕等本案詐欺集團成員均係基於同一犯意
    及利用同一機會所為，侵害法益相同，各行為之獨立性極為
    薄弱，難以強行分開，應視為數個舉動之接續施行，均論以
    接續犯之包括一罪。
六、被告就如附表所示8位被害人所為之加重詐欺取財犯行，所
    侵害者為不同之個人法益，犯意各別，應予分論併罰。
七、被告上開犯行均不適用兒童及少年福利與權益保障法第112
    條第1項前段規定，理由如下：
  ㈠按兒童及少年福利與權益保障法第112條第1項前段規定之「
    成年人與少年共同實施犯罪」者，須成年人與少年就該犯罪
    客觀上有行為之分擔，主觀上並具犯意聯絡，而為共同實施
    犯罪之共犯，始足當之。查：被告本案行為時為20歲以上之
    成年人，韓○誠則係12歲以上未滿18歲之少年，固有其等年
    籍資料在卷可參。
　㈡韓○誠證稱：我於108年2月25日開始提領款項，被告與梁峻奕
    都有叫我提領款項，那時候我還在練習，我在提領的時候，
    會用手機跟被告及梁峻奕聯絡，提領完之後，把款項跟提款
    卡交給被告，同年月26日我跟被告、梁峻奕有一起在桃園提
    領款項，那一天我把錢交給黃雲慶等語（見少連偵63卷第15
    至21頁，109訴143卷第159至167頁），可知韓○誠第一次提
    領款項係在108年2月25日，且係跟著被告、梁峻奕學習提領
    款項等情為真，然於108年2月25日提領款項即附表編號6至8
    所示部分，實際上均為被告提領後，交給梁峻奕（業經認定
    如前），是韓○誠擔任車手所提領之款項，應非附表編號6至
    8所示之詐欺款項，又附表編號1至5所示之提領款項時間，
    均早於108年2月25日，故尚難認被告如附表所示之詐欺取財
    犯行，係與韓○誠共同實施犯罪，是被告上開犯行，均不適
    用兒童及少年福利與權益保障法第112條第1項前段規定至明
    。
八、按行為人於參與犯罪組織之繼續中，先後加重詐欺數人財物
    ，因行為人僅為一參與組織行為，侵害一社會法益，應僅就
    首次犯行論以參與犯罪組織罪及加重詐欺罪之想像競合犯，
    而其後之犯行，乃為其參與組織之繼續行為，為避免重複評
    價，當無從將一參與犯罪組織行為割裂再另論一參與犯罪組
    織罪，而與其後所犯加重詐欺罪從一重論處之餘地（最高法
    院107年度台上字第1066號判決意旨參照）。經查，被告於
    本案並非第一次為本案詐欺集團提領款項，業據其自承在卷
    （見109訴143卷第188至189頁），且被告因參與本案詐欺集
    團，而於108年2月22日0時45分許首次提領詐欺款項之犯行
    ，業經臺灣士林地方檢察署（下稱士林地檢署）檢察官於10
    8年10月7日以108年度偵字第8340等號提起公訴，由臺灣士
    林地方法院（下稱士林地院）以108年度審金訴字第272號審
    理中，而本案係於108年11月25日提起公訴，有該起訴書在
    卷可考，足認本案並非被告於加入本案詐欺集團後所參與之
    首次詐欺犯行，揆諸前開判決意旨，被告本件詐欺取財之犯
    行，自無由再論以參與犯罪組織罪。　　
伍、上訴駁回之理由　
一、原審同上開有罪之認定，以被告上開犯行事證明確，適用上
    開論罪理由所載之規定，以行為人責任為基礎，並審酌被告
    正值壯年，卻不思以正途賺取所需，竟貪圖可輕鬆得手之不
    法利益，而加入本案詐欺集團擔任車手，負責提領詐欺款項
    ，無視政府一再宣示掃蕩詐欺集團之決心，造成本件被害人
    財產損失，嚴重危害社會治安及財產交易安全，所為實值非
    難；惟念其於原審審理期間與甲○○以6萬元達成調解，此有
    臺灣臺北地方法院調解紀錄表、調解筆錄在卷可參（見109
    訴143卷第117至124頁），並於原審審理時數次表示願意認
    罪，態度尚可，兼衡其大專畢業，曾從事房屋仲介1個月餘
    ，擔任職業軍人4年半，並曾經在麥當勞打工，家庭經濟狀
    況小康（見偵12433卷第7頁，109訴143卷第193頁）、犯罪
    動機、目的、手段、素行、本案獲利情形、各該被害人所受
    損害，及被害人、被告、檢察官對量刑之意見等一切情狀，
    分別量處有期徒刑1年2月、1年3月、1年4月（3次）、1年5
    月、1年6月（2次），並定應執行刑2年8月，認事用法均無
    違誤，量刑亦屬妥適。
二、被告指摘均已坦承本案犯行，且係因一時失率始觸犯本案，
    原審量刑過重云云（見本院卷第47至53、94頁）。按量刑之
    輕重，係屬事實審法院得依職權自由裁量之事項，苟已斟酌
    刑法第57條各款所列情狀，而未逾越法定刑度，不得遽指為
    違法（最高法院72年台上字第6696號判例意旨參照）。且法
    院對於被告為刑罰裁量時，必須以行為人之罪責為依據，而
    選擇與罪責程度相當之刑罰種類，並確定與罪責程度相稱之
    刑度。縱使基於目的性之考量，認定有犯罪預防之必要，而
    必須加重裁量時，亦僅得在罪責相當性之範圍內加重，不宜
    單純為強調刑罰之威嚇功能，而從重超越罪責程度為裁判，
    務求「罪刑相當」。且在同一犯罪事實與情節，如別無其他
    加重或減輕之原因，下級審量定之刑，亦無過重或失輕之不
    當情形，則上級審法院對下級審法院之職權行使，原則上應
    予尊重（最高法院85年度台上字第2446號判決意旨參照）。
    查：原審量刑時業已審酌上情（詳前述），係以行為人責任
    為基礎，斟酌刑法第57條各款事由，而為刑之量定，既未濫
    用自由裁量之權限，亦無逾越職權或違反比例原則、罪刑均
    衡原則，自難認有何違法，縱甲○○供稱：被告從5月開始說
    會賠償新台幣（下同）6萬元，但目前只有還5000元等語（
    見本院卷第286頁），然審酌卷附被告與甲○○（即附表編號4
    所示之被害人）之調解筆錄記載略以：自109年5月起，按月
    於每月15日前給付6000元，至全部清償為止...，甲○○同意
    於被告履行調解筆錄內容後，不追究本案相關刑事責任等語
    ，可知迄今被告第1期之賠償金額亦未履行完畢，故原審量
    刑應無何不當。被告猶執前詞提起上訴請求從輕量刑云云，
    並無理由，應予駁回。
三、檢察官上訴意旨略以：洗錢防制法第18條與刑法沒收制度之
    「標的不同」，且自洗錢防制法第18條第1項增修之立法理
    由觀之，應無刑法第38條之2第2項（簡稱過苛條款）之適用
    。縱認有刑法第38條之2第2項之適用，亦應酌減至達到「剛
    好或適當（合乎比例）」之程度，原審逕認洗錢防制法第18
    條洗錢標的之沒收亦可適用刑法第38條之2過苛條款予以減
    免（判決正本第12頁第21、22行），且本案洗錢標的全額不
    予沒收，而非酌減比例或酌定適當沒收金額，均非妥適等語
    。經查：
  ㈠按洗錢防制法第18條第1項、第2項之立法理由如下：「條次
    變更。由原條文第14條移列。修正第一項如下：㈠FATF40項
    建議之第4項建議，各國應立法允許沒收洗錢犯罪行為人洗
    錢行為標的之財產。原條文僅限於沒收犯罪所得財物或財產
    上利益，而未及於洗錢行為標的之財物或財產上利益，爰予
    修正，並配合104年12月30日修正公布之中華民國刑法，將
    追繳及抵償規定刪除。至於洗錢行為本身之犯罪所得或犯罪
    工具之沒收，以及發還被害人及善意第三人之保障等，應適
    用104年12月30日及105年6月22日修正公布之中華民國刑法
    沒收專章之規定。㈡本次修正將相關罰責之原條文第11條第1
    項、第2項移列修正條文第14條，並增訂第15條特殊洗錢罪
    ，爰修正條次。考量105年6月22日修正公布之刑事訴訟法
    關於保全扣押之一般性規定，為避免重複規定，回歸適用刑
    事訴訟法爰刪除原條文第二項。我國近來司法實務常見吸
    金案件、跨境詐欺集團案件、跨國盜領集團案件等，對國內
    金融秩序造成相當大之衝擊，因其具有集團性或常習性等特
    性，且因集團性細膩分工，造成追訴不易。另常習性犯罪模
    式，影響民生甚鉅，共通點均係藉由洗錢行為獲取不法利得
    ，戕害我國之資金金流秩序。惟司法實務上，縱於查獲時發
    現與本案無關，但與其他違法行為有關聯且無合理來源之財
    產，如不能沒收，將使洗錢防制成效難盡其功，且縱耗盡司
    法資源仍未能調查得悉可能來源，而無法沒收，產生犯罪誘
    因，而難以杜絕犯罪行為。為彰顯我國對於金流秩序公平正
    義之重視，而有引進擴大沒收之必要。所謂擴大沒收，係指
    就查獲被告本案違法行為時，亦發現被告有其他來源不明而
    可能來自其他不明違法行為之不法所得，雖無法確定來自特
    定之違法行為，仍可沒收之。因此，為杜絕不法金流橫行，
    如查獲以集團性或常習性方式之洗錢行為時，又查獲其他來
    源不明之不法財產時，參考2014歐盟沒收指令第5條、德國
    刑法第73d條、第261條、奧地利刑法第20b條第2項、第165
    條，增訂擴大沒收違法行為所得規定，爰增列第2項。關於
    有事實足以證明被告財產違法來源之心證要求，參諸2014/4
    2/EU歐盟沒收指令第五條及立法理由第二十一點指出，法院
    在具體個案上綜合檢察官所提出之直接證據、間接證據或情
    況證據，依個案權衡判斷，系爭財產實質上較可能源於其他
    違法行為。而法院在認定財產係源於其他不明違法行為時，
    所得參考之相關事實情況，例如行為人所得支配之財產價值
    與其合法的收入不成比例，亦可作為源於其他違法行為之認
    定基礎」，由上開105年12月28日修正後洗錢防制法第18條
    第1項、第2項之立法理由可知，修正後之洗錢防制法之沒收
    標的非僅限於犯罪所得財物及財產上利益，已擴及洗錢行為
    標的之財物或財產上利益，至於洗錢行為本身之犯罪所得或
    犯罪工具之沒收，以及發還被害人及善意第三人之保障等，
    始適用104年12月30日及105年6月22日修正公布之中華民國
    刑法沒收專章之規定，合先敘明。
　㈡就被告本案犯罪所得沒收部分：
　　按犯罪所得，屬於犯罪行為人者，沒收之。另犯罪所得已實
    際合法發還被害人者，不予宣告沒收或追徵。刑法第38條之
    1第1項前段、第5項分別定有明文。而共同正犯之犯罪所得
    ，其沒收或追徵應就各人所分得之數額分別為之（最高法院
    104年第13次刑事庭會議決議意旨參照）。查被告供稱：當
    時說一天報酬5000元，我做了10天，只有拿到1萬8000元等
    語（見本院卷第285頁），以附表所示被告提領款項之時間
    為108年2月22、25日，共計2天，依比例計算，被告就本案
    犯罪所得（報酬）應為3600元（計算式：1萬8000元÷10×2＝3
    600元），然參以被告迄今賠償附表編號4所示之被害人甲○○
    5000元（已如前述），已逾其本案之犯罪所得，故依刑法第
    38條之1第5項之規定，就被告本案犯罪所得部分，不予宣告
    沒收。原判決認被告本案無犯罪所得，容有誤會，然不影響
    判決本旨，併此敘明。
  ㈢就本案洗錢行為標的財物沒收部分：　
　　按「犯第14條之罪，其所移轉、變更、掩飾、隱匿、收受、
    取得、持有、使用之財物或財產上利益，沒收之；犯第15條
    之罪，其所收受、持有、使用之財物或財產上利益，亦同」
    ，洗錢防制法第18條第1項定有明文。此一規定採取義務沒
    收主義，然該洗錢行為之標的是否限於行為人所有者始得宣
    告沒收，法無明文，實務上向採法條並未規定「不問屬於犯
    罪行為人與否均沒收」時，仍以屬於被告所有者為限，始應
    予沒收；在洗錢防制法並未規定「不問屬於犯罪行為人與否
    」之情形下，宜從有利於被告之認定。查附表所示被告交回
    詐欺集團之未扣案詐欺贓款，固為被告共同犯本案之罪所得
    之財物，然依被告供陳情節，其業已將之繳回所屬詐欺集團
    ，於所提領贓款並無何所有權或事實上處分權限，揆諸上開
    意旨，自無從依洗錢防制法第18條第1項對被告就此部分款
    項全部金額諭知沒收。原判決認被告就提領贓款均已上繳予
    本案詐欺集團成員，已非其所有、實際掌控，且宣告此部分
    沒收與被告實際犯罪所得相比顯屬過苛，而不予沒收，雖有
    微瑕，然不影響判決本旨，併此敘明。
　㈣綜上所述，檢察官之上訴，並無理由，已說明如上，其上訴
    應予駁回。
據上論斷，應依刑事訴訟法第368條，判決如主文。
本案經檢察官黃筵銘提起公訴，檢察官黃兆揚提起上訴，檢察官
林黛利、孫冀薇到庭執行職務。
中　　華　　民　　國　　110 　年　　1 　　月　　5 　　日
　　　　　　　　　刑事第十二庭  審判長法　官  陳如玲
                                      法　官  廖建瑜
                                      法　官  蔡如惠
以上正本證明與原本無異。
如不服本判決，應於收受送達後20日內向本院提出上訴書狀，其
未敘述上訴之理由者並得於提起上訴後20日內向本院補提理由書
（均須按他造當事人之人數附繕本）「切勿逕送上級法院」。
                                      書記官  黃郁珊
中　　華　　民　　國　　110 　年　　1 　　月　　5 　　日
附錄：本案論罪科刑法條全文
中華民國刑法第339條之4
犯第339條詐欺罪而有下列情形之一者，處1年以上7年以下有期
徒刑，得併科1百萬元以下罰金：
一、冒用政府機關或公務員名義犯之。
二、三人以上共同犯之。
三、以廣播電視、電子通訊、網際網路或其他媒體等傳播工具，
    對公眾散布而犯之。
前項之未遂犯罰之。